臺灣高雄地方法院民事判決　　　　　　　 96年度訴字第121號
原　　　告　乙○○
訴訟代理人　蔡錫欽律師
複 代 理人　蘇勝嘉律師
被　　　告　普萊欣實業有限公司
法定代理人　甲○○
訴訟代理人　吳玉豐律師
上列當事人間請求清償債務事件，經本院於民國96年5月2日言詞
辯論終結，判決如下：
    主      文
原告之訴及假執行之聲請均駁回。
訴訟費用由原告負擔。
    事實及理由
一、本件原告起訴主張兩造於民國94年6月間起就伊所持被告10%
    之股權乃為移轉事宜之商談，嗣於同年9 月29日並由被告之
    法定代理人甲○○代表與伊簽立股權移事項協議書，雙方約
    定伊將上開股權移轉，被告則將伊出資之股金全數金額新臺
    幣（下同）3,000,000 元自95年9 月5 日起至96年8 月5 日
    止分12期攤還（每期250,000 元，由被告開立各期同額之支
    票12紙以為清償），惟被告於簽約後均未依該協議之內容定
    期為給付，迭經催索亦均無效，為此爰依兩造協議之約定請
    求判令被告應給付3,000,000 元及自起訴狀繕本送達之翌日
    起至清償日止按年息5%計算之利息。
二、被告則以系爭股權移事項協議書乃係訴外人甲○○個人本於
    其私人身份而先於94年6 月間簽名後逕交予原告而由之在嗣
    後簽訂，訴外人甲○○於斯時僅係公司之股東，其並未表明
    代理伊公司之意旨，且亦未蓋用公司大小章，該協議自係原
    告與訴外人甲○○個人間之約定而與伊無涉，其自不得據此
    向伊請求，又公司逕行收買自己股份之行為應係違反公司法
    第106 條第4 項之規定而應屬無效，且原告取得系爭股權係
    以偽造之債權明細向訴外人李民葦詐欺移轉取得，訴外人李
    民葦並已對之為詐欺之告訴，原告以詐欺得來之物為系爭買
    賣契約之標的，其應有違反民法第72條之規定而亦屬無效之
    法律行為，原告依無效之契約約定向伊請求自為無據等語置
    辯，並聲明求為判決駁回原告之訴及假執行之聲請。
三、兩造不爭執之事項：
  (一)、原告與訴外人甲○○於94年6 月間開始就被告公司股權移
      轉之事項為協議，嗣後乃簽立內載原告將10% 股權移轉，
      並同意由甲○○繼任為該公司之負責人，且雙方約定原告
      出資股金全數金額為3,000,000 元分12期攤還（每期250,
      000 元），攤還方式為由該公司開立面額各250,000 元之
      支票12張等語之股權移事項協議書。
  (二)、被告於92年12月10日設立時之股東為原告、甲○○、王裕
      煌（董事）、高嘉臨，嗣於94年9 月12日始變更董事登記
      為甲○○（原告及王裕煌為股東），而原告之出資1,000,
      000 元則於94年10月4 日讓由高嘉臨承受並為登記。
四、本院就兩造必要之爭點所為之判斷：
  (一)、系爭股權移轉事項協議書係甲○○個人或甲○○代表被告
      所簽立？
      本件原告固主張系爭股權移轉事項協議書係由被告之法定
      代理人甲○○代表公司於94年9 月29日與其簽訂云云，惟
      被告於92年12月10日設立後之董事為訴外人王裕煌，嗣於
      94年9 月12日始變更董事登記為訴外人甲○○，而原告與
      訴外人甲○○係於94年6 月間開始就公司股權移轉之事項
      而為協議已如上述，並有經濟部中部辦公室96年3 月23日
      經中三字第09630843730 號書函所附有限公司設立登記表
      、董事及股東名單、章程、變更登記表等件在卷可稽，而
      系爭股權移轉事項協議書「影本」原無任何簽約期日之記
      載，本件起訴書所附原證一之股權移轉事項協議書影本其
      上之「九十四年『9 月29日』」期日係原告所委任之律師
      在前案訴訟開庭時所自填乙節，此為原告所自承，並有股
      權移轉事項協議書乙紙附卷可憑（原告96年4 月26日準備
      書二狀附件），另原告於對被告請求給付股東盈餘之訴（
      本院95年度鳳簡字第20 39 號清償債務之訴）中所提之準
      備狀（該案卷第33頁）及本件之起訴書乃均記載「雙方於
      94年6 月間簽立股權移轉事項協議書（原證一）」之語，
      且該案及本訴所附之股權移轉事項協議書影本，其上於上
      、下端乃均各記有「94年6 月達成」、「（約9 月8~9 日
      左右簽）」之語，而訴外人甲○○於前開簡易案件審理中
      亦均未陳及系爭股權移轉事項協議書係於96年9 月29日簽
      訂之語（僅於95年11月14日言詞辯論期日中陳以原告於94
      年9 月有傳真債權憑證予其收受之語），亦有原證一之股
      權移轉事項協議書在卷足稽，並經本院查閱上開清償債務
      之訴卷宗無訛，是訴外人甲○○於94年9 月12日以前原即
      僅係被告之股東而非代表人之董事，其與原告就公司股權
      移轉事項為協議之時即同年6 月間自非被告之法定代理人
      而無代表被告之權，再徵以上述之協議書上已記載「同意
      由原股東甲○○小姐繼任普萊欣實業有限公司負責人」之
      語，顯見與原告洽談之對象乃係斯時僅為股東之訴外人甲
      ○○本人而非被告公司，否則雙方如何有同意由訴外人甲
      ○○繼任為被告法定代理人約定之情者（不可能有已為被
      告法定代理人之人再與其他股東協議由之繼任公司負責人
      之事），而原告雖謂系爭股權移轉事項協議書係94年9 月
      29 日 簽訂云云，惟此業為被告所否認，且原告於前開簡
      易之訴及本件起訴時原即均主張雙方係於94年6 月間簽立
      ，而其所提協議書影本之上下亦端各已載明「94年6 月達
      成」、「（約9 月8~9 日左右簽）」之語而非係由律師在
      前訴開庭中所自載之「9 月29日」期日，原告主張系爭協
      議書係於94年9 月29日簽訂已與事實不符而為無據，則依
      系爭股權移轉事項協議書原載文義及其上非為被告或訴外
      人甲○○所為之各附加註記期日，系爭協議書應係訴外人
      甲○○本其個人身份為取得上開股權以成為被告之負責人
      而與原告所為而無代表被告之意甚明，此亦不因由被告開
      立各期同額支票以為攤還之方式而有異，原告主張自為無
      據。
  (二)、原告得否請求被告給付系爭3,000,000元股金？
      按債務之承擔，乃第三人與債權人或債務人所為以移轉債
      務為標的之契約，須達債務主體變更之程度，始足當之；
      如債務人之債務並無移轉或主體並未變更，而僅就其給付
      或履行方法有所約定，尚不得謂為債務之承擔，最高法院
      69年度台上字第1597號、86年度台上字第3487號分別著有
      裁判意旨可資參照。系爭協議書乃係訴外人甲○○本其個
      人身份為取得上開股權以成為被告之負責人而與原告所為
      已如前述，是系爭協議契約之當事人乃為原告與訴外人甲
      ○○，其所生之權利義務自僅存在於該兩人之間而不及於
      被告，原告原不得本於系爭協議之內容而請求被告履行償
      還出資股金之義務，而原告所負返還股金之義務雖係由被
      告開立各分期同額之支票以為攤還，惟被告並未承認有與
      債務人之訴外人甲○○訂立契約承擔其債務之情事，且原
      告就此亦未舉證證明，則被告開立各期攤還支票，至多亦
      僅係就其給付或履行方法有所約定，其既未達債務主體變
      更之程度，依上開說明，此自尚不得謂為債務之承擔，原
      告依系爭協議書之內容請求被告應行履行訴外人甲○○所
      應負之股金給付義務自為無據。
五、綜上所述，系爭股權移轉事項協議書乃係訴外人甲○○本其
    個人身分與原告簽立，而被告亦未曾與訴外人甲○○訂立契
    約以承擔其債務，原告自不得依系爭協議書之內容請求被告
    履行訴外人甲○○所應負之股金給付義務，從而原告主張依
    系爭協議書之約定請求被告應給付3,000,000 元及其遲延利
    息，依法即屬無據，自應予以駁回，而原告之訴既經駁回，
    其假執行之聲請亦失所附，亦應併予駁回。
六、據上論結，本件原告之訴為無理由，合依民事訴訟法78條，
    判決如主文。
中　　華　　民　　國　　96　　年　　5 　　月　　23　　日
                     民事第四庭  法　官　黃宏欽
正本係照原本作成。
如不服本判決，應於送達後20日內，向本院提出上訴狀並表明上
訴理由，如於本判決送達前提起上訴者，應於判決送達後10日內
補提上訴理由書（須附繕本）。
中　　華　　民　　國　　96　　年　　5 　　月　　23　　日
                                 書記官　余幼芳
